【裁判字號】    98,上更(一),31
【裁判日期】    980320
【裁判案由】    詐欺
【裁判全文】
臺灣高等法院刑事判決                98年度上更(一)字第31號
上  訴  人  臺灣臺北地方法院檢察署檢察官
上  訴  人
即  被  告  戊○○（冒名陳意璇）
            甲○○
            壬○○
上列上訴人因被告等常業詐欺等案件，不服臺灣臺北地方法院95
年度訴字第972 號，中華民國95年11月29日第一審判決（起訴案
號：臺灣臺北地方法院檢察署95年度偵字第9373號、95年度偵字
第1195號，追加起訴案號：95年度偵字第12142 號、95年度偵字
第13368 號），提起上訴及移送併案審理（95年度偵緝字第2604
、2605號），判決後經最高法院第1 次發回更審，嗣因被告就被
訴事實為有罪之陳述，本院告知被告簡式審判程序之旨，並聽取
當事人之意見後，裁定依簡式審判程序進行，判決如下：
    主  文
原判決關於戊○○常業詐欺暨定應執行刑部分及甲○○、壬○○
部分，均撤銷。
戊○○、甲○○共同犯常業詐欺罪，戊○○處有期徒刑肆年陸月
，甲○○處有期徒刑貳年捌月，扣案如附表二、三所示之物均沒
收。
壬○○共同犯常業詐欺罪，處有期徒刑年。
    事  實
一、戊○○與以「余文瀚」名義入境綽號「寶哥」之真實姓名、
    年籍不詳成年香港籍男子（下稱「寶哥」），共同基於意圖
    為自己不法所有以詐術使人陷於錯誤而給付金錢並以之為常
    業之犯意聯絡，由「寶哥」先於94年4 月間在臺北市松山區
    ○○○路204 巷6 號3 樓之1 成立「必達股份有限公司」（
    下稱必達公司），必達公司於94年6 月間改名為「盈豐貿易
    股份有限公司」（下稱盈豐公司），於94年6 月間在臺北市
    中山區○○○路176 號6 樓之1 成立「永盛國際貿易股份有
    限公司」（下稱永盛公司），於95年4 月間在臺北市中山區
    ○○○路三段26號12樓成立「富御股份有限公司」（下稱富
    御公司），於95年2 月間在臺北市信義區○○○路○段17號
    11 樓 成立「鼎燁股份有限公司」（下稱鼎燁公司），上揭
    五家公司實際由「寶哥」擔任集團首腦，負責策劃詐騙計畫
    ，戊○○對外自稱為「陳意璇」，直接聽命於「寶哥」，於
    上揭五家公司掛名主任，為現場主持人，負責應徵、面試業
    務人員、作業員及處理會計、收付款、轉帳匯款等財務、人
    事業務，並於94年4 月間召來有犯意聯絡之連建岡（業經本
    院前審判處有期徒刑4 年2 月確定）擔任必達公司、永盛公
    司、富御公司之主任、於94年6 月間召來有犯意聯絡之李公
    銓（業經本院前審判處有期徒刑4 年確定）則為永盛公司、
    鼎燁公司之主任，壬○○則基於意圖為自己不法之所有而與
    「寶哥」、戊○○等人有常業詐欺之犯意聯絡，自94年6 月
    間起擔任盈豐公司之主任，甲○○亦基於意圖為自己不法之
    所有而與「寶哥」、戊○○等有常業詐欺之犯意聯絡，自94
    年11月間起先於永盛公司擔任業務助理人員，後改於富御公
    司、鼎燁公司擔任主任。其等詐欺手法及分工為：連建岡等
    四人以「主任」之身份，依「寶哥」、戊○○之指揮，安排
    直屬業務人員與新進作業員同處一獨立辦公室，以便與直屬
    業務人員共同配合鼓吹投資，隨時監控直屬新進作業員之行
    動，避免與其他新進作業員相互交談，由戊○○登報或經連
    建岡、甲○○等人介紹，以每月月薪約新臺幣（下同）
    25000 元及按新進作業員投資金額抽成百分之一之代價，介
    紹與有上揭意圖共同為自己不法之所有犯常業詐欺罪犯意聯
    絡之蔡岳玲（業經本院前審判處有期徒刑2 年，緩刑5 年確
    定）、甲○○、吳沛倫（業經本院前審判處有期徒刑1 年6
    月，緩刑5 年確定）、陳美玉、王彥傑、洪聖凱（上述3 人
    業經本院前審各判處有期徒刑1 年，緩刑4 年確定）、黃浩
    程（業經本院前審判處有期徒刑1 年，緩刑5 年確定）為業
    務人員，再由戊○○刊登報紙廣告，以月薪約2 萬4000元之
    代價，招募寅○○等如附表一所示婦女至上揭公司分別擔任
    作業員，由戊○○與應徵者面談，面試通過後，分別交由連
    建岡、壬○○、李公銓、甲○○等主任安排蔡岳玲等業務助
    理人員與作業人員共處於一獨立隔間辦公室內，分配作業員
    從事樣品包裝、縫珠珠等手工業務，蔡岳玲等業務助理人員
    藉由閒聊取得新進作業人員之信賴，打探新進作業員之家庭
    背景、資力及投資意願後報告所屬主任，決定詐騙策略、金
    額，復由同辦公室直屬業務人員，配合連建岡、壬○○、李
    公銓或甲○○等主任演出，佯稱公司有多餘之「私單」（未
    達公司規定交易數量之小額訂單）可由員工自行承接，投資
    購買保養品、眼鏡等產品再轉售予訂購客戶，保證獲利，報
    酬豐厚，致使寅○○等如附表一所示新進作業員，陷於錯誤
    ，誤以為投資私單可賺取高額利潤，交付如附表一所示投資
    款予連建岡等人，轉交戊○○統一彙整，再按「寶哥」之指
    示朋分予連建岡等人花用（戊○○等行為人就各被害人間之
    共犯情形，詳如附表一所述），戊○○、連建岡、壬○○、
    李公銓、甲○○、蔡岳玲等人均受有薪資、紅利，賴此為生
    ，並恃之為業（詳細詐騙地點、時間、經過及詐騙金額均如
    附表一所示。另就詐騙金額計算部分，因有部分被害人有取
    回部分款項，亦即「回收」，是就有「回收」之被害人部分
    ，均將其「投資款」扣除「回收」金額而計算其遭詐騙受損
    之金額，被害人「投資」及「回收」情形均詳見附表一各欄
    說明）。俟寅○○等人投資如附表一所示之金錢後，戊○○
    、連建岡、壬○○、李公銓、甲○○等人先藉詞拖延，新進
    作業員如一再追討投資報酬，即假稱其等遭公司查獲偷接私
    單，予以解雇，或要求其等留職停薪，在家等候通知，嗣寅
    ○○等人多次聯繫連建岡等人未獲回應，始知受騙，經訴請
    臺北市政府警察局刑事警察大隊報請由臺灣臺北地方法院檢
    察署指揮偵辦後，於95年4 月26日經警方持搜索票前往富御
    公司、鼎燁公司執行搜索，在富御公司當場查得戊○○、連
    建岡、甲○○、蔡岳玲、吳沛倫、陳美玉、王彥傑、洪聖傑
    等人，並扣得「寶哥」所有如附表二所示經營富御公司所用
    之物及與本案無關之手錶159 只、石頭11片、匯款單4 張，
    於同日再於鼎燁公司當場查得李公銓、黃浩程等人，並扣得
    如附表三所示經營鼎燁公司所用之物，及與本案無關之支票
    存款送款簿存根1 本，始查悉上情。
二、案經寅○○等如附表一所示被害人訴由臺北市政府警察局刑
    事警察大隊報請臺灣臺北地方法院檢察署檢察官偵查起訴。
    理  由
壹、程序部分：
    按除被告所犯為死刑、無期徒刑、最輕本刑為3 年以上有期
    徒刑之罪或高等法院管轄第一審案件者外，於第一次審判期
    日前之準備程序進行中，被告先就被訴事實為有罪之陳述時
    ，審判長得告知被告簡式審判程序之旨，並聽取當事人、代
    理人、辯護人及輔佐人之意見後，裁定進行簡式審判程序，
    刑事訴訟法第273 條之1第1項定有明文。經核本件被告所犯
    係死刑、無期徒刑、最輕本刑為3 年以上有期徒刑以外之罪
    ，其於審理程序中就被訴事實為有罪之陳述，經法官告知簡
    式審判程序之旨，並聽取公訴人、被告之意見後，本院爰依
    首揭規定，合議裁定進行簡式審判程序，合先敘明。
貳、實體部分：
一、必達公司被害人寅○○部分：
    訊據被告戊○○於94年4 、5 月間有在任職由共犯「寶哥」
    經營之上址必達公司內以如附表一編號１所示之方法，由同
    案被告連建崗及有犯意聯絡之共犯曹鈞杰（化名「林仁傑」
    ，經原審以96年度訴字第411 號判決判處有期徒刑1 年6 月
    ，緩刑4 年確定）出面向告訴人寅○○詐騙損害978 萬元之
    事實（共有四次「投資款」總計金額1033萬，「回收」一次
    金額55萬），均坦承不諱。核與證人即告訴人寅○○於偵查
    、原審及本院前審審理時所證述之被害情節相符（卷證出處
    詳如附表一編號１所示）。復有告訴人寅○○所提面額1737
    萬元支票暨退票理由單、訂購單、國泰世華存摺、聯邦銀行
    存摺等件足資佐證（見聲搜575 號偵卷第71頁至第77頁、
    9373 偵 卷三第186 頁至第190 頁），及共犯曹鈞杰亦因本
    案由原審法院判決有罪確定，堪認被告此部分之自白應與事
    實相符，可以採信。被告戊○○有與同案被告連建崗、共犯
    「寶哥」男子共同詐騙被害人寅○○之犯行，堪以認定。
二、盈豐公司被害人丑○○、丙○○部分：
  (一)訊據被告壬○○對於94年6 月間有在任職由共犯「寶哥」經
    營之上址盈豐公司內，以如附表一編號２、３所示之方法，
    由被告壬○○與有犯意聯絡之共犯曹鈞杰（化名「林仁傑」
    出面向告訴人丑○○詐騙87萬7500元（共有二次「投資款」
    ，沒有「回收」），及被告壬○○與有犯意聯絡之共犯「劉
    亭妤」之不明成年女子出面向告訴人丙○○詐騙損害979 萬
    2000元（共有十二次「投資款」總計金額1079萬2000元，「
    回收」一次金額100 萬）等事實，均坦承不諱。核與證人即
    告訴人丑○○、丙○○於偵查、原審及本院前審審理時所證
    述之被害情節相符（卷證出處詳如附表一編號２、３所示）
    。復有告訴人丙○○所提面額737 萬6560元支票暨退票理由
    單、國泰世華存摺、國泰人壽保險貸款給付明細、郵局存摺
    、郵局保單借款約定書、士林區農會放款備查卡等資料附卷
    足憑（見9373偵卷三第175 頁至第185 頁）；及共犯曹鈞杰
    亦因本案經原審法院以96年度訴字第411 號判決有罪確定。
    堪認被告壬○○此部分之自白應與事實相符，可以採信。
  (二)被告戊○○固辯稱伊94年5 月確係在盈豐公司任職，但中間
    有二個月留職停薪，至8 月份又轉至永盛公司工作，對被害
    人丙○○、丑○○遭詐欺之事實並不知情，此二人沒有經過
    其手云云（見本院卷第59頁背面）。惟被告壬○○於檢察官
    訊問時供證：「我在公司陳意璇（即被告戊○○）有教我們
    如何跟那一些大姐們鼓吹他們投資……我去應徵時是陳意璇
    跟我說用這方式，叫這些大姐投資，他說這是做生意的方式
    ……陳意璇跟我說這是為了要拖時間…」（見13368 偵卷第
    20至21頁），且告訴人丙○○於原審證稱伊見過被告戊○○
    （見原審卷卷二第229 頁），被告戊○○所辯尚難採信。況
    本案係屬集團式犯罪型態，每一行為人各有分工，全體被告
    於犯意聯絡範圍內應就相關行為人之行為負責，被告戊○○
    於被害人丙○○、丑○○被詐騙時均任職於在盈豐公司，即
    便其所稱中間有二個月留職停薪，至8 月份又轉至永盛公司
    工作乙情屬實，惟永盛公司與盈豐公司同屬本案詐欺集團之
    公司，被告戊○○自始至終未脫離該詐欺集團之運作，無以
    為被告戊○○犯意中斷之認定，況且被告壬○○之詐欺技巧
    為被告戊○○所教授，被告戊○○復自承於轉任永公司時仍
    透過壬○○轉交支票予丑○○、丙○○等人，益見被告戊○○涉案程度頗深，其對被害人丙○○、丑○○部分自亦應負
    共犯刑責，戊○○辯稱未直接經手被害人丙○○、丑○○部
    分而否認犯行，顯均無足取。綜上所述，被告戊○○、壬○○有與「寶哥」男子共同詐騙被害人丑○○、丙○○之
    犯行，堪以認定。
三、永盛公司被害人子○○、丁○○、詹豔芬、乙○○
    部分：
  (一)訊據被告戊○○、甲○○對於其等於94年10月至95年1 月間
    有在任職由共犯「寶哥」經營之上址永盛公司內（被告甲○○僅於94年11月間至12月間有任職），與同案被告連建崗、
    李公銓、蔡岳玲等人以如附表一編號４、５、６、７所示之
    方法，由被告甲○○、同案被告李公銓出面向告訴人子○○
    詐騙損害191 萬2500元（共有四次「投資款」，總計投資金
    額為202 萬5000元，「回收」一次11萬2500元），由同案被
    告連建崗、蔡岳玲出面向告訴人詹豔芬詐騙損害180 萬3000
    元（共有四次「投資款」總計金額229 萬8000元，「回收」
    二次共計49萬5000元）、向乙○○詐騙損害9 萬5000 元 （
    有一次「投資款」總計金額10萬5000元，「回收」一次金額
    1 萬元），由同案被告連建崗與有犯意聯絡之共犯「鄭美芳
    」之不詳成年女子出面向告訴人丁○○詐騙61萬2500元（共
    有三次「投資款」，沒有「回收」）等事實，均坦承不諱。
    核與證人即告訴人子○○、丁○○、詹豔芬、乙○○於偵查
    、原審或本院前審審理時所證述之被害情節相符（卷證出處
    詳如附表一編號４、５、６、７所示）。復有告訴人詹豔芬
    所提國泰世華存摺、郵局存摺（見聲搜575 號偵卷第78 頁
    至第79頁）、告訴人乙○○所提中國信託存摺、訂購單（見
    9373偵卷三第193 頁至第194 頁）、告訴人子○○所提郵局
    存摺、中國信託存摺、華南銀行存摺（見9373偵卷三第195
    頁至第197 頁）、告訴人丁○○所提第一銀行存摺、郵局存
    摺、臺新銀行保單貸款撥款資料（見9373偵卷三第198-200
    頁）等資料附卷足憑；堪認被告戊○○、甲○○此部分之自
    白應與事實相符，可以採信。被告戊○○、甲○○、有與同
    案被告連建崗、李公銓、蔡岳玲及共犯「寶哥」男子、「鄭
    美芳」女子共同詐騙被害人子○○、丁○○之犯行；及
    被告戊○○有與同案被告連建崗、李公銓、蔡岳玲、共犯「
    寶哥」男子共同詐騙被害人詹豔芬、乙○○之犯行，堪
    以認定。
  (二)又被告甲○○雖曾否認有詐騙丁○○，另證人即告訴人丁○○於本院前審審理中指稱係受連建崗、「鄭舒芳」直接詐騙
    等語（見上訴審卷一第219 頁背面）。惟查，被告甲○○在
    永盛公司任職期間，依證人即共同被告戊○○於本院前審審
    理時所證：被告甲○○係於94年11、12月間任職於永盛公司
    等語（見上訴審卷三第32頁正面）；證人即同案被告李公銓
    證稱：被告甲○○在永盛做不到二個月等語（見上訴審卷三
    第35頁正面同上審判筆錄）；被告甲○○於本院前審證稱：
    在永盛公司是94年10月或是11月起做到95年1 月（見上訴審
    卷三第36頁背面），復於本院準備程序稱：我是10月份退伍
    ，大概在94年11月、12月間到永盛公司上班（見本院卷第59
    頁背面）；參以告訴人子○○、丁○○於原審時結證時指稱
    ：在公司內看過甲○○（證人子○○部分見原審卷二第197
    頁、證人丁○○部分見原審卷二第206 頁），子○○亦於本
    院審判程序稱：我在永盛公司時，甲○○、李公銓共同詐騙
    ，甲○○是94年11月份就進入公司，不是12月（見本院卷第
    140 頁），是以被告甲○○雖未直接詐騙告訴人丁○○，惟
    告訴人子○○部分係直接受被告甲○○所詐騙，且甲○○於
    告訴人子○○、丁○○等人在永盛公司被詐騙期間均仍任職
    於永盛公司，堪足認定。另被告甲○○明知共犯「寶哥」所
    經營之永盛公司並非正當營運之公司，係以應徵工作為餌，
    再以如附表所示之方法向前來應徵工作之婦女即告訴人子○○等人詐騙金錢，被告各人因彼此間職務之不同，各有分工
    ；亦即本件係屬集團式犯罪之型態，永盛公司之被害人子○○、丁○○、詹豔芬、乙○○雖如前述係分別受部分被告或
    共犯所直接詐騙，惟此乃被告等人間任務之分配，為共犯間
    之行為分擔，被告甲○○就被害人子○○、丁○○部分有所
    認識及有犯意聯絡，自須就全部行為均須負共犯刑責，並非
    僅就自己所親為部分應負責而已，自不待言。被告甲○○上
    開辯解，顯係卸責之詞，顯無可採。
  (三)至被告甲○○被訴詐騙詹豔芬、乙○○部分，證人即永盛公
    司之被害人詹豔芬、乙○○於原審時經當庭指認均未指證有
    在公司內看過被告甲○○（證人詹豔芬部分見原審卷二第
    210 頁、證人乙○○部分見原審卷二第219 頁）。復參以告
    訴人子○○於警詢時稱被詐騙期間係94年11月下旬至94年12
    月間（聲搜字592 號偵卷第55頁、9373號偵卷一第102 頁）
    、告訴人丁○○於警詢時稱被詐騙期間係94年12月間（聲搜
    字592 號偵卷第51頁）；而告訴人詹豔芬於原審時證稱被詐
    騙期間係94年10月7 日至94年11月14日止（見原審卷二第
    211 頁），告訴人乙○○於警詢時被詐騙期間係95年1 月3
    日（聲搜字592 號偵卷第59頁）。且遍查全卷並無證據證明
    被告甲○○於94年11月中旬以前及95年1 月間確實有在永盛
    公司任職，故從寬為被告甲○○有利之認定，認被告甲○○
    於告訴人詹豔芬、乙○○受詐騙時並未在該公司任職，告訴
    人詹豔芬、乙○○部分與其無關。
四、富御公司被害人癸○○、己○○部分：
  (一)訊據被告戊○○對於94年4 月間有在任職由共犯「寶哥」經
    營之上址富御公司內與同案被告連建岡、蔡岳玲等人以如附
    表一編號８、９所示之方法，由同案被告連建岡、蔡岳玲出
    面向告訴人癸○○詐騙5 萬2500 元 （只有一次「投資款」
    ，未有「回收」），由被告甲○○、同案被告吳沛倫出面向
    告訴人己○○詐騙損害12萬8000元（實際交付2 次之「投資
    款」為17萬5000元，已扣除搜索當日所發還之4 萬7000元）
    等事實，均坦承不諱。核與證人即告訴人癸○○、己○○於
    偵查、原審或本院前審審理時所證述之被害情節相符（卷證
    出處詳如附表一編號８、９所示）。且警方於搜索富御公司
    並當場查得現金4 萬7000元，即為告訴人己○○因受詐騙而
    於當日交付予被告甲○○之「投資款」，經警方當場發還，
    亦據證人己○○於原審時證述明確（見原審卷一第302 頁）
    ，並有贓物認領保管單一紙在卷可稽（見9373號偵卷三第10
    頁）。堪認被告戊○○此部分之自白應與事實相符，可以採
    信。被告戊○○有與同案被告連建岡、蔡岳玲、共犯「寶哥
    」男子共同詐騙被害人癸○○、己○○之犯行，堪以認定。
  (二)另被告甲○○固坦承於95年4 月間擔任富御公司主任，惟否
    認有詐騙被害人癸○○、己○○，辯稱：未直接詐騙癸○○，而己○○部分是吳沛倫接觸，伊不清楚己○○投資情
    形，僅知己○○於94年4 月26日投資85000 元，而前一天即
    94年4 月25日之投資款9 萬元係伊自己的投資，其中4 萬元
    是伊自郵局帳戶提領現金，其他5 萬元是伊現有之金錢，與
    己○○無關，警察來時才知道是騙局，否則自己不會投資云
    云（見上訴審卷一第175 頁），並提出是日金額為9 萬元之
    訂購單、郵局存摺影本一份（見上訴審卷一第178-180 頁）
    為憑。經查：(1)、被告甲○○雖否認有直接詐騙被害人癸○○，惟如前述，本件係集團式犯罪型態，被告與共犯多人間
    各有分工，均應就共犯全體之行為負責，不以自己實際所為
    者為限。且依告訴人癸○○於警詢時所述其係於95年4 月17
    日交付款項5 萬2500元予同案被告連建岡（9373號偵卷一第
    132 頁）；及證人即共同被告戊○○於本院前審審理時亦證
    稱：被告甲○○於95年4 月間係任職於富御公司等語（見上
    訴卷卷三第32頁正面），且被告甲○○於95年4 月26日警方
    搜索富御公司時亦當場為警所查獲，足認被告甲○○於告訴
    人癸○○被詐騙之94年4 月17日以前即確實已任職於富御公
    司，基於同上理由之說明，被告甲○○對告訴人癸○○部分
    亦應負共犯刑責，被告甲○○以未直接詐騙告訴人癸○○而
    否認此部分犯行，自不足採。(2)、又被告甲○○雖否認告訴
    人己○○4 月25日有「投資」9 萬元，辯稱：當日之9 萬元
    是自己的投資云云，並提出訂貨單及存摺影本等件為證。惟
    依被告甲○○所提之存摺影本所示（見上訴審卷一第180 頁
    ），其係在95月4 月22日、4 月24日分別提款三次各1 萬元
    、2 萬元、1 萬元（其中4 月24日提款2 次），共4 萬元，
    與其所自稱95月4 月25日之9 萬元投資款一節，提款日期及
    數額俱不相符，自不足推認被告甲○○於95月4 月25日有「
    投資」9 萬元。再依存摺所示，至95月4 月24日止其所有該
    帳戶內結餘為39萬餘元，依經驗法則判斷，被告甲○○於95
    月4 月25日前一次提領所需之「投資款」即可，焉有於4 月
    25日前分三次提領其中4 萬元之必要；反之，被告甲○○於
    95月4 月22日、4 月24日分別提款三次各1 萬元、2 萬元、
    1 萬元，應係提款時即有使用該筆金錢之需求，始為較合理
    之推認，被告甲○○上開辯解，尚難採信。(3)、再告訴人己○○於上開時地在富御公司係受被告甲○○及共犯吳沛倫所
    直接詐騙二次共投資17萬5000元（不含搜索當日所取回之
    47000 元），業據其於偵查、原審中證述明確，證人己○○
    於偵查中結證稱：4 月時在富御公司，吳沛倫和甲○○和我
    比較有接觸，其他人沒有接觸，被騙的過程是他們說他們有
    客戶的單子，甲○○私下接單，吳沛倫要投資的機會，要他
    分一些出來，就問我要不要投資，因為之前我有看到他們投
    資的狀況，我在4 月25日拿9 萬元，26日拿8 萬元現金（按
    應係8 萬5000元）等語（見9373號偵卷三第34頁95年5 月18
    日訊問筆錄）；於原審中再證稱：在公司見過連建岡、陳美
    玉、甲○○、吳沛倫，陳美玉是別部門的業務助理，甲○○
    是我的主任，吳沛倫是和我搭配的業務助理，（和吳沛倫搭
    配是怎麼樣的情形？）我們在辦公室是一個房間一個房間，
    我是在三樓的房間，三樓的房間就只有我和吳沛倫在，．．
    ．有一次吳沛倫發現甲○○有私下接單的機會，就跟甲○○
    要了投資機會，然後吳沛倫就一直問我要不要，吳沛倫第一
    次拿十組給甲○○17500 元，然後獲利5000元，過幾天，甲○○就把總共22500 元的錢拿給吳沛倫，就在我面前數給我
    看，吳沛倫就說才幾天就可以賺5000元，下次要幫我爭取，
    後來隔幾天甲○○有一千筆的單，吳沛倫向甲○○要了100
    組，然後請我跟他一起投資，我付出17萬5000元，我是分二
    天給的，第二天給錢的時候警察來了，我才發現吳沛倫對我
    說謊，他實際上沒有拿錢給甲○○，吳沛倫說是甲○○請他
    這麼做，請他在我面前演給我看的，．．．我把錢交給甲○○的時候，吳沛倫有在場等語（見原審卷一第301 、302 、
    304 頁）。及被告甲○○於警詢中亦承稱：在富御公司有求
    職者己○○被我跟吳沛倫說服投資化妝品，並投資了17萬
    5000元，都交給連建岡，連建岡還沒分我錢等語（9373號偵
    卷二第6 、7 頁）。復參以被告甲○○於偵查中均未否認告
    訴人己○○有因其自己行為而投資17萬5000元，其於原審及
    本院前審審理中始辯稱：己○○於95年4 月25日未投資9 萬
    元，該9 萬元係自己的投資云云，顯非事實，無足可取。(4)
    、再依被告甲○○所提之訂貨單（見上訴審卷一第178 頁）
    ，其上雖記載數額為9 萬元、訂購日「2006/04/25」，廠商
    名稱並記載為其英文姓名「LEE-GONG-YU 」，及證人即共同
    被告戊○○於本院前審審理時亦證稱：「甲○○當主任是在
    富御公司，當時我記得他有一筆17、18萬的款，要我分2 張
    售貨單打，一張打9 萬元左右、一張打8 、9 萬元左右，是
    一張打己○○、一張打甲○○的名字。」、「甲○○就是說
    這17萬其中一部分是己○○的、一部分是他的，總共加起來
    是多少錢，我就這樣子記錄，實際的情形我不知道。」等語
    （見上訴審卷三第32頁背面96年6 月25日審判筆錄）。惟告
    訴人己○○於95年4 月25日確因受被告甲○○、吳沛倫詐騙
    而「投資」9 萬元之事實，已如上述，而訂貨單係被告甲○○與共犯間內部文件，自不足為其有利認定。又告訴人己○○所「投資」之9 萬元既為被告甲○○所經手，且被告甲○○原即向告訴人己○○誆稱此部分係自己所接之「私單」，
    則於該筆「訂貨單」上即記載為被告甲○○名義，亦非無可
    能。況所謂被告甲○○向告訴人己○○所稱「投資」一節原
    即為騙局一場，被告與共犯間關於訂貨單之記載根本無何意
    義，被告甲○○猶以該訂貨單而辯稱此乃自己之投資，自屬
    無稽，顯不可採。再被告甲○○於95年4 月間擔任富御公司
    主任以前，於94年11月至12月間即先在同詐騙集團之永盛公
    司擔任業務助理工作，並與同案被告多人共同詐騙被害人子
    ○○、丁○○，已詳如前述，及被告甲○○與同案被告李公
    銓為表兄弟關係，二人關係密切，且均任職於永盛公司共同
    為本案詐欺犯行，被告甲○○對永盛公司、富御公司均為同
    一詐騙集團，以相同手法向前來求職之婦女以假投資方式行
    詐騙事實，本極明瞭知悉，焉有可能猶95年4 月25日自行投
    資9 萬元？其所辯稱：95年4 月25日之9 萬元係自行投資，
    與告訴人己○○無關，警察來時才知詐騙云云，顯係脫罪卸
    責之詞，不足採信。證人即共同被告戊○○於本院前審審理
    時所為上開證言謂被告甲○○稱95年4 月25日之9 萬元是自
    己的投資一節，應非事實，乃迴護被告甲○○之詞，自不足
    為被告甲○○有利之認定。綜上，被告甲○○有與共同被告
    戊○○及同案被告連建岡、蔡岳玲、共犯「寶哥」男子共同
    詐騙被害人癸○○、己○○之犯行，亦堪認定。
五、鼎燁公司被害人辛○○、卯○○、辰○○、庚○○
    部分：
  (一)訊據被告戊○○、甲○○對於95年3 、4 月間有在任職由共
    犯「寶哥」經營之上址鼎燁公司內與同案被告李公銓以如附
    表一編號１０、、、所示之方法，由被告甲○○、同案
    被告李公銓出面向告訴人辛○○詐騙損害35萬6000元（有3
    次「投資款」共37萬8000元，有「回收」1 次2 萬2000元）
    ，由同案被告李公銓、共犯「鄭舒芳」不明女子出面向告訴
    人卯○○詐騙損害29萬5000元（實際共交付2 次「投資款」
    共31萬8000元，有「回收」2 次2 萬3000 元） ，由同案被
    告李公銓與不知情之公司內另職員庚○○（已經檢察官為不
    起訴處分）出面向告訴人辰○○詐騙25萬元（有2 次「投資
    款」共36萬元，有「回收」1 次11萬元），由同案被告李公
    銓出面向告訴人庚○○詐騙損害63萬8000 元 （有3 次「投
    資款」共75萬6000元，有「回收」2 次共11 萬8000 元）等
    事實，均坦承不諱。核與證人即告訴人辛○○、卯○○、辰
    ○○、庚○○於偵查、原審或本院前審審理時所證述之被害
    情節相符（卷證出處詳如附表一編號１０、、、所示）
    。堪認被告戊○○、甲○○此部分之自白，應與事實相符，
    可以採信。被告戊○○、甲○○有與同案被告李公銓、共犯
    「寶哥」男子、「鄭舒芳」女子共同詐騙被害人辛○○、卯
    ○○、辰○○、庚○○之犯行，堪以認定。
  (二)另被告甲○○雖亦否認有直接詐騙告訴人卯○○、辰○○、
    庚○○，及依證人卯○○、辰○○、庚○○所證被害情節，
    確實並非遭被告甲○○所直接詐騙。惟如前述，本件係集團
    式犯罪型態，被告與共犯多人間各有分工，均應就共犯全體
    之行為負責，不以自己實際所為者為限。而被告甲○○於95
    年4 月間確實任職於鼎燁公司，業據證人即共同被告戊○○
    於本院前審審理時證述明確（見上訴審卷三第32頁正面）。
    及證人庚○○於原審亦證稱：在鼎燁公司見過被告甲○○，
    他是主任，我是業務助理等語（見原審卷二第183 、184 頁
    ）。且告訴人辛○○係於95年3 月間在鼎燁公司內為被告甲○○、共犯李公銓共同直接詐騙而被害，益見被告甲○○確
    實有任職於鼎燁公司，則告訴人卯○○、辰○○、庚○○於
    95 年4月間在鼎燁公司雖非直接受被告甲○○所詐騙，惟被
    告甲○○於告訴人卯○○、辰○○、庚○○等人在鼎燁公司
    內被詐騙期間仍任職於鼎燁公司，基於同上理由之說明，被
    告甲○○對告訴人卯○○、辰○○、庚○○等三人部分亦應
    負共犯刑責，其猶以未直接詐騙告訴人卯○○、辰○○、庚○○而否認此部分犯行，自不足採。又雖被告甲○○於原審
    時否認其在鼎燁公司係擔任主任一職，辯稱：只是業務助理
    云云（見原審卷二第197 頁）；惟證人庚○○於原審時明確
    證稱：被告甲○○係擔任主任工作一職（見原審卷二第184
    頁），且本院參酌被告甲○○先後涉入本案詐騙集團之公司
    共計有永盛、富御及鼎燁共計三家公司，與同案被告共同詐
    騙多人，其涉案程度頗深，應屬核心幹部，衡情其在集團中
    角色應非僅係一般「業務助理」工作而已，故認為證人庚○○所證被告甲○○於鼎燁公司內係擔任主任一職為可採，被
    告甲○○辯稱：不是主任云云，不足憑採。惟被告甲○○於
    鼎燁公司內之職稱「主任」或「業務助理」，對於本院認定
    其有該部分犯行並無影響，附此敘明。
六、常業犯意之認定：
    又被告戊○○、甲○○、壬○○有如上所述之詐騙他人犯行
    ，已如上述。而被告等人所任職之必達公司、盈豐公司、永
    盛公司、富御公司、鼎燁公司等五公司實際由「寶哥」擔任
    集團首腦，負責策劃詐騙計畫，戊○○直接聽命於寶哥，對
    外自稱為「陳意璇」，掛名主任，為現場主持人，負責應徵
    、面試業務員、作業員及處理會計、收付款、轉帳匯款等財
    務、人事業務，被告甲○○、壬○○等人則擔任業務助理、
    主任等職務受被告戊○○指揮，各有分工而共同詐騙相關被
    害人，屬集團式之犯罪，對不特定來求職之被害人進行規模
    性之詐騙，被告戊○○等人且均受有薪資，及被告戊○○於
    偵查中尚供稱：業務助理可分得被害人所繳金額百分之一，
    被告戊○○亦按月領取獎金等語（見9373號偵卷二第200 、
    203 頁），被告壬○○於偵查中供稱：月薪35000 元，獎金
    是被害人金額的百分之二等語（見13368 號偵卷第22頁），
    顯然被告等人於當時係以犯本案詐欺罪而賴以為生，其行為
    係屬反覆實施同種行為為目的之職業性犯罪，均屬常業犯。
    至共同被告戊○○於本院前審審理時以證人身分證稱：只有
    李公銓領過幾千元的紅利，連建岡、甲○○沒有領過紅利、
    金云云（見上訴審卷三第32頁正面、背面），惟本案被告
    等人均係基於常業詐欺之犯意聯絡而為本案犯行，已如前述
    ，與渠等是否實際已自「寶哥」處領取紅利、金並無直接
    關連，共同被告戊○○上開證詞自不足為其他共同被告有利
    之認定。
七、於共同被告彼此間犯意聯絡之範圍：
    如前所述，被告戊○○係直接受「寶哥」指揮，為其所屬詐
    騙集團五家公司之現場負責人，向在各公司擔任主任之其餘
    共同被告收取詐騙所得交付「寶哥」，認被告戊○○與「寶
    哥」對如附表一所示之全部犯行均有犯意聯絡、行為分擔，
    並分別與如附表所示之各該犯行同案被告連建岡等人（詳如
    附表一所示）有犯意聯絡、行為分擔，均為共同正犯；又被
    告甲○○、壬○○，則係分別在「寶哥」所屬該詐騙集團之
    不同公司內擔任主任工作，各有分工，且任職之期間亦非長
    期，尚難認除自己所任職之公司以外，對於集團內所屬其他
    各公司間之行為亦均認識且有犯意聯絡。據此，本院認被告
    戊○○與「寶哥」對如附表一所示之全部犯行均有犯意聯絡
    、行為分擔，其餘被告甲○○、壬○○，本院則從寬認定僅
    就所任職公司之相關被害人間犯行與被告戊○○、「寶哥」
    及詳如附表一所示之各該犯行之同案被告，有犯意聯絡、行
    為分擔，而認定共同正犯關係，詳如附表一各被害人欄下之
    說明。惟如前述，本案係屬集團性犯罪，內部有其行為之分
    擔，不以自己行為為限，各被告就同一公司內之全體行為均
    應負責，附此敘明。
八、不另為無罪諭知部分：
  (一)公訴意旨另以：被告戊○○與同案被告連建岡、「寶哥」另
    於92年9 月間，在臺北市○○路○段123 巷26號5 樓之1 浚
    詩公司以「購買黃金」、「取回投資款」為幌，連續詐騙前
    往應徵業務助理之告訴人何素瑩交付60萬元、12萬元，又被
    告戊○○與同案被告連建岡、李公銓、共犯「寶哥」，另於
    94年12 月底至95年1 月間，在臺北市○○○路○段58號15
    樓之1 富峰公司，假稱「承接私單可賺取高額利潤」，詐騙
    告訴人夏華芳交付28萬元投資款（詳細時間、地點、詐騙手
    法如起訴書附表二編號13、14號所示）。訊據被告戊○○、
    同案被告連建岡均否認有參與如附表四之一、四之二所示詐
    騙告訴人何素瑩、夏華芳部分，辯稱：從未在浚詩公司、富
    峰公司上過班，亦未曾見過告訴人何素瑩、夏華芳，自無可
    能參與詐騙等語；同案被告李公銓亦否認有參與詐騙告訴人
    夏華芳部分，辯稱：94年12月至95年1 月期間，伊在永盛公
    司及鼎燁公司擔任主任，並未在富峰公司任職，告訴人夏華
    芳應係誤認等語。
  (二)經查：(1)、按「犯罪事實應依證據認定之，無證據不得認定
    其犯罪事實」，刑事訴訟法第154 條第2 項定有明文。又「
    告訴人之告訴，係以使被告受刑事訴追為目的，是其陳述是
    否與事實相符，仍應調查其他證據以資審認。」，有最高法
    院50年台上字第1300號判決可資參照。(2)、雖告訴人何素瑩
    於偵查及原審審理中曾指證在指證浚詩公司遭詐騙。然查：
    依告訴人何素瑩於原審結證所稱：「（在這個過程當中，有
    沒有人要你投資？）有，但是那個人沒有在場，那個人叫做
    林昌興，．．．（你有獲利嗎？）我後來發現事情不太對，
    那有黃金買賣一下損失十幾萬元，是裡面一個現在不在法庭
    的張先生告訴我說我損失十幾萬元，我認為不太對，我要拿
    回來，林昌興一直跟我說等獲利再拿回來，93年的時候我有
    去報案，中間的時候，我還有請警察去仁愛路去抓到林昌興
    ，後來那個林昌興說要我給他一個星期的時間，他說一個星
    期會還我，‧‧‧因為當初報案我是告林昌興，他們跟我說
    我告錯人了，我應該告連建岡、戊○○，後來我就告他們兩
    人，‧‧‧（你跟戊○○有實際接觸嗎？）戊○○是面試我
    的，連建岡跟我是同一個公司，但是跟我不同辦公室，他是
    隔壁間的，我每天都有看過他，我只有跟連建岡打過招呼，
    連建岡沒有要我投資，戊○○也沒有要我投資」等語可徵（
    見原審卷二第243-245 頁95年10月31日審判筆錄）。足證告
    訴人何素瑩係受「林昌興」遊說始決意投資黃金買賣，與被
    告戊○○並無涉。又告訴人何素瑩雖證稱伊係由被告戊○○
    面試乙情，然被告戊○○否認曾任職於浚詩公司，告訴人何
    素瑩並無法具體指明被告戊○○參與詐騙之過程、手段，且
    本件除告訴人何素瑩之指訴外，並無證據證明被告戊○○有
    參與浚詩公司之經營運作，自難僅以告訴人何素瑩之指述即
    遽認被告戊○○與林昌興間就詐騙告訴人何素瑩部分，有何
    犯意聯絡或行為分擔。(3)、又雖告訴人夏華芳於偵查及原審
    中曾指證在富峰公司遭共同被告李公銓詐騙。然查：李公銓
    於偵查中95年6 月14日庭訊當庭否認認識告訴人夏華芳，經
    檢察官命證人夏華芳確認在庭之李公銓是否為詐騙伊投資私
    單之「小李」時，告訴人夏華芳答稱部分特徵吻合，但聲音
    不像，並請檢察官再與其他被告對質確認等語（見偵卷三第
    214 頁訊問筆錄）；是告訴人夏華芳於偵查中既未能肯認同
    案被告李公銓係富峰公司之「小李」，於原審95年10月31日
    庭訊時竟又能明白指認同案被告李公銓即係詐騙其之行為人
    「小李」。參以被告戊○○及同案被告連建岡、李公銓均否
    認曾在富峰公司任職，辯稱富峰公司非屬「寶哥」主持操控
    之詐騙集團，則告訴人夏華芳於本院前審證詞是否可採，要
    非無疑。至告訴人夏華芳所提「景鴻貿易公司」買賣合約書
    及收據，雖足以證明被告曾交付13萬元及20萬元投資款予富
    峰公司，然尚難據此認定告訴人夏華芳係受被告戊○○等人
    詐騙而交付上揭投資款。
  (三)此外，復查無其他積極證據足資認定被告戊○○有為如起訴
    書附表二編號13、14號所示浚詩公司、富峰公司部分之詐欺
    行為，犯罪不能證明，原應為無罪之諭知，惟公訴意旨認此
    部分與前開有罪部分有常業詐欺之實質上一罪關係，爰不另
    為無罪之諭知。
九、論罪理由：
  (一)法律變更之比較
    1.被告戊○○等人行為後，刑法業於94年1月7日修正，94年
      2月2日公布，於95年7月1日施行，其中刪除刑法第56條，
      修正第2條、第25條、第26條、第28條、第33條、第55條
      規定。按「行為後法律有變更者，適用行為時之法律，但
      行為後之法律有利於行為人者，適用最有利於行為人之法
      律」，現行刑法第2條第1項定有明文。此條規定乃與刑法
      第1條罪刑法定主義契合，而貫徹法律禁止溯及既往原則
      ，係規範行為後法律變更所生新舊法律比較適用之準據法
      ，是刑法第2條本身雖經修正，但其既屬適用法律之準據
      法，本身尚無比較新舊法之問題，應一律適用裁判時之現
      行刑法第2條規定以決定適用之刑罰法律，先予說明。又
      以本次刑法修正之比較新舊法，應就罪刑有關之共犯、未
      遂犯、想像競合犯、牽連犯、連續犯、結合犯，以及累犯
      加重、自首減輕暨其他法定加減原因（如身分加減）與加
      減例等一切情形，綜其全部罪刑之結果而為比較，有最高
      法院95年5月23日95年度第8次刑庭會議決議意旨可資參照
      。
    2.又95年7月1日修正施行之刑法，雖已刪除第340條條常業
      詐欺罪之規定，但本件被告戊○○等人所犯本罪之時間在
      刑法修正施行前，當時常業詐欺罪，法定本刑為一年以上
      七年以下有期徒刑，得併科五萬元以下罰金；刑法修正後
      ，因常業犯已經刪除，應將所犯多次詐欺罪分論併罰，合
      併計算其法定最高本刑必較原常業犯之法定刑為重，依刑
      法第2條第1項規定比較結果，應依修正前刑法第340條常
      業詐欺罪論處，對被告戊○○等人較為有利。
    3.刑法第28條原定：「二人以上共同實施犯罪之行為者，皆
      為正犯」，修正為：「二人以上共同實行犯罪之行為者，
      皆為正犯」，揆諸本條之修正理由係為釐清陰謀共同正犯
      、預備共同正犯、共謀共同正犯是否合乎本條規定之正犯
      要件，而本件被告戊○○、甲○○、壬○○等人之共同詐
      欺取財之犯行，既屬實行犯罪行為之正犯，並無適用修正
      後刑法第28條對被告戊○○等人較為有利之情形。
    4.刑法第33條第5 款有關罰金之最低數額部分，刑法分則編
      各罪所定罰金之貨幣單位原為銀元，修正前刑法第33條第
      5 款規定：「罰金：（銀元）1 元以上」，而銀元與新臺
      幣間之折算，依現行法規所定貨幣單位折算新臺幣條例規
      定，以銀元1 元折算新臺幣3 元；修正後刑法第33條第5
      款則規定：「罰金：新臺幣1,000 元以上，以百元計算之
      」；經比較修正前、後之規定，修正後刑法第33條第5 款
      所定罰金之最低數額，較之修正前提高，自以修正前刑法
      第33條第5 款規定有利於被告。
    5.綜上，依上述新舊法比較之結果，本件就被告戊○○、甲○○、壬○○等人，均應依行為時即修正前刑法之相關規
      定論處。
    6.被告行為後，經總統於95年6 月14四日公布之增訂刑法施
      行法第1 條之1 規定：「中華民國94年1 月7 日刑法修正
      施行後，刑法分則編所定罰金之貨幣單位為新台幣。94年
      1 月7 日刑法修法時，刑法分則編未修正之條文定有罰金
      者，自94年1 月7 日刑法修正施行後，就其所定數額提高
      為30倍。但72年6 月26日至94年1 月7 日新增或修正之條
      文，就其所定數額提高為3 倍」，並自95年7 月1 日起施
      行，此為刑法分則貨幣單位之變更，經換算結果，與罰金
      罰鍰提高標準條例第一條前段就有關罰金刑提高之規定，
      數額並無不同。自無法律變更比較適用之問題，依一般法
      律適用原則，應適用裁判時法即刑法施行法第1 條之1 規
      定。（最高法院96年台上字第4178號判決意旨參照）
  (二)法律之適用
    核被告戊○○、甲○○、壬○○等人所為均係修正前刑法第
    340 條常業詐欺罪。又被告戊○○、甲○○、壬○○就如附
    表一所示之被害人寅○○等13人有如附表一所示之共犯關係
    ，應依修正前刑法第28條之規定，論以共同正犯。又就被害
    人辰○○部分，係共犯李公銓與不知情之業務助理庚○○共
    同所為，業如前述，是就此部分，同案被告李公銓係利用不
    知情之庚○○犯之，則同案被告李公銓與有犯意聯絡之被告
    戊○○、甲○○均為間接正犯。又檢察官於本院前審理時對
    被告壬○○請求併案審理部分（即96年度偵字第2604、2605
    號），與起訴部分為相同之事實，本院即一併審理，附此敘
    明。
十、撤銷改判及科刑理由
    原審以被告犯罪事證明確，據以論罪科刑，固非無見。惟查
    ：(1)原審未於理由中說明如何認定各共犯正犯間犯意聯絡、
    行為分擔之範圍，理由即嫌不備。又被告甲○○就永盛公司
    被害人詹豔芬、乙○○，與其他共犯間並無犯意聯絡，應不
    成立犯罪，而被告壬○○僅就其任職盈豐公司部分即被害人
    丑○○、丙○○部份擔負罪責，原審未經詳查加以區分，亦
    有疏漏。(2)、原審就被害人寅○○、丙○○、詹豔芬、乙○○、己○○、辛○○、卯○○、庚○○等人因詐騙而受損害
    之金額，未加詳細比對核算，於附表中所述金額計算多有矛
    盾，致金額有所誤認，實嫌粗略。(3)、就扣案手機部分（原
    判決書附表二之一編號12手機2 支、編號23-27 共8 支、編
    號33手機2 支、34手機2 支；附表二之二編號10共5 支），
    係被告戊○○（1 支）、甲○○（2 支）及同案被告王彥傑
    （1 支）、蔡岳玲（2 支）、吳沛倫（2 支）、連建岡（2
    支）、李公銓（2 支）、黃浩程（1 支）、洪聖凱（2 支）
    、陳美玉（2 支）個人所有及被害人庚○○（1 支）及不起
    訴之朱怡蓉（1 支）所有，業據被告戊○○、甲○○及同案
    被告王彥傑、陳美玉、洪聖凱、蔡岳玲、黃浩程、李公銓、
    吳沛倫於本院前審庭訊時供明無誤（見上訴審卷二第7 頁背
    面），並有各該手機被警查扣時之扣押目錄表可為佐證（見
    9373號偵卷一第15、20、25、29、32、36、40、48、53頁）
    ，對外連絡之物品，與本案無直接關連，原審未察亦一併宣
    告沒收。就扣案石頭、手錶部份（原判決書附表二之一編號
    2 之手錶159 只、編號3 之石頭11片），業據被告戊○○於
    本院準備程序供述：「石頭沒有關係。」、「我不知道，應
    該我們公司並未要求被害人去投資買手錶，與詐欺部分應該
    無關。」被告甲○○、壬○○亦表示不清楚手錶之事；另就
    同附表編號22之匯款單4 張、附表三編號10之支票存款送款
    簿存根1 本，被告戊○○陳稱：「匯款單是我個人匯款給自
    己住家房東，還有我欠朋友的錢，我匯款給朋友，與本案無
    關。支票存款送款簿是前一個公司留下來的東西，與我們公
    司無關。」（見本院卷第60頁），因均無積極事證足認與
    本件犯行有涉，自無從併予宣告沒收。及原審亦分別認定被
    告彼此間僅就相關公司之被害人有犯意聯絡而已，則就扣案
    如附表二所示在富御公司內所查得物品僅能對被告戊○○、
    甲○○及同案被告連建岡、蔡岳玲、吳沛倫、陳美玉、王彥
    傑、洪聖凱宣告沒收；就於扣案如附表三所示在鼎燁公司內
    所查得物品僅能對被告戊○○、甲○○及同案被告李公銓、
    黃浩程宣告沒收，原審未加區分，而就全部扣案物品對全體
    被告（除原審諭知無罪之被告徐翠玲外）均宣告沒收，均於
    法有違。又本案係典型之詐欺集團犯罪，被告等人均年青力
    壯，不思努力上進，憑己力謀生，竟參與詐欺集團向較無社
    會經驗之二度就業婦女詐騙大筆金錢，使被害人受創嚴重，
    所為實屬非是，原審參酌起訴檢察官之求刑及全案情節，已
    從重量處被告戊○○有期徒刑4 年6 月之刑度，認為原審之
    量刑尚稱妥適，被告戊○○尚非惡性重大或有犯罪習慣之人
    ，檢察官依告訴人之請求提起上訴，認為應再從重量刑或宣
    告強制工作，並無理由；及被告戊○○上訴請求從輕量刑，
    亦均無理由。至被告甲○○、壬○○分經原審量處3 年6 月
    ，基於同上理由之說明，本院認尚無過輕情事，檢察官上訴
    請求再從重量刑或宣告強制工作，為無理由；惟被告甲○○
    與被害人詹豔芬、乙○○無關，被告壬○○僅就其任職盈豐
    公司部分即被害人丑○○、丙○○部份擔負罪責，本院既認
    被告甲○○、壬○○犯罪情節較原審為輕，則被告甲○○、
    壬○○上訴否認此部分犯行及請求從輕量刑，即非全無理由
    。至檢察官以被告戊○○部分併案審理部分與本案有裁判上
    一罪關係而提起上訴請求一併審理，依前說明，亦無理由。
    原判決既有上開可議，自應由本院將原判決關於被告戊○○
    常業詐欺罪暨定應執行刑部分及被告甲○○、壬○○部分均
    撤銷改判。爰審酌被告等之品行，均年輕力壯竟不思正當營
    生而參加詐騙集團，致無辜被害人受創嚴重，被告甲○○有
    賠償部分被害人之損失，及各被告於詐騙集團中所扮演之角
    色、分擔之任務、工作暨本案犯罪情節、所生危害，被告犯
    後大多尚能坦承犯行，或賠償部分被害人損失或與被害人墊
    成和解，非全然無悔改之意等一切情狀，分別量處如主文第
    二、三項所示之刑。又扣案如附表二所示在富御公司所查獲
    物品，均係共犯「寶哥」所有供犯本罪所用之物，應依修正
    前刑法第38條第1 項第2 款之規定對與富御公司有關之被告
    戊○○、甲○○宣告沒收（按刑法第38條第1 項第1 款、第
    2 項雖已將「左列」改為「下列」，「犯人」改成「犯罪行
    為人」，然因沒收屬於從刑，依照最高法院95年5 月23 日
    第8 次刑事庭會議決議第一點第(五)小點：「從刑附屬於主刑
    ，除法律有特別規定者外，依主刑所適用之法律」，本案關
    於刑法修正前後之比較適用，整體言之，既應以修正前之刑
    法對被告較為有利，則從刑部分亦應一體適用修正前刑法之
    規定，下同）。又扣案如附表三所示在鼎燁公司所查獲物品
    ，均係共犯「寶哥」所有供犯本罪所用之物，應依修正前刑
    法第38條第1 項第2 款之規定對與鼎燁公司有關之被告戊○○、甲○○宣告沒收。至其餘扣案之手機，或係被告王彥傑
    、戊○○、甲○○、蔡岳玲、吳沛倫、連建岡、李公銓、黃
    浩程、洪聖凱、陳美玉個人所有，或係被害人庚○○及不起
    訴之朱怡蓉所有，扣案之手錶、石頭、匯款單、支票存款送
    款簿存根，與本案無直接關連，亦非供犯本罪所用之物，已
    詳如前述，故均不宣告沒收。
十一、併案審理退併部分：
    臺灣臺北地方法院檢察署檢察官95年度偵緝字第3077號併辦
    意旨略以：被告戊○○與劉匯、曾偉健等人，共組「洪運集
    團公司」，於93年7月6日至7月26日，佯稱購買香港恆生指
    數上下交易，連續向被害人黃翠霞、王宥螢、陳潘月娥詐騙
    120萬元、60萬元、260萬元，與本件有連續犯之裁判上一罪
    關係，爰移送併案審理等語。經查：本件被告戊○○參與「
    寶哥」為集團首腦之如附表一所示公司詐騙被害人，係在94
    年4月起至95年4月間止，要與移送併案部分，間隔至少10月
    以上，時間顯非緊接，參以本件係以應徵婦女進入公司擔任
    作業員後，再以「承接私單可賺取高額利潤」為幌，詐騙被
    害人參與投資，要與移送併辦部分係以買賣恆生指數進行詐
    騙，詐騙手法有顯著差異，難認係基於概括犯意或同一常業
    詐欺犯意所為，移送併案意旨認該件與本件有連續犯之裁判
    上一罪或常業犯之實質上一罪關係，容有誤會，本院無從併
    予審理，應退回由檢察官另行處理。
據上論斷，應依刑事訴訟法第369 條第1 項前段、第364 條、第
273 條之1 第1 項、第299 條第1 項前段，刑法第2 條第1 項前
段、修正前刑法第28條、第340 條、第38條第1 項第2 款，刑法
施行法第1條之1第1項、第2項前段，判決如主文。
本案經檢察官孫冀薇到庭執行職務。
中    華    民    國    98    年    3     月    20    日
                  刑事第十五庭審判長法  官  吳昭瑩
                                    法  官  李正紀
                                    法  官  李釱任
以上正本證明與原本無異。
如不服本判決，應於收受送達後10日內向本院提出上訴書狀，其
未敘述上訴之理由者並得於提起上訴後10日內向本院補提理由書
（均須按他造當事人之人數附繕本）「切勿逕送上級法院」。
                                    書記官  張玉如
中    華    民    國    98    年    3     月    23    日
附錄：本案論罪科刑法條全文
修正前刑法第340條
以犯前條之罪為常業者，處一年以上七年以下有期徒刑，得併科
5萬元以下罰金。
附表一：
┌──┬───┬──────┬──────────────────────────┐
│編號│被害人│詐騙公司及  │詐騙手法、詐騙金額及卷證出處                        │
│    │      │行為人      │                                                    │
│    │      │            │                                                    │
├──┼───┼──────┼──────────────────────────┤
│１  │寅○○│必達公司    │戊○○為必達公司之主任，依「寶哥」指示負責掌管該公司│
│    │      │            │之人事、財務，連建岡為必達公司主任，負責督導旗下業務│
│    │      │「寶哥」、邱│員向應徵人員鼓吹投資，曹鈞杰擔任業務人員，負責打探應│
│    │      │品芸、連建岡│徵人員之家庭背景、資力及投資意願，並與主任配合，鼓吹│
│    │      │、曹鈞杰（化│投資私單，彼此基於以犯詐欺罪為常業之犯意聯絡，共同詐│
│    │      │名「林仁傑」│騙寅○○，詳細過程如下：                            │
│    │      │），基於共同│一、寅○○於94年4月6日看報紙廣告，前往必達公司應徵樣│
│    │      │犯意聯絡，由│    品布製作員，戊○○錄取寅○○，寅○○被分配與業務│
│    │      │曹鈞杰、連建│    員曹鈞杰同間辦公室，連建岡則為該二人直屬主任。  │
│    │      │岡出面詐騙。│二、曹鈞杰與連建岡藉與寅○○閒聊過程，瞭解寅○○資力│
│    │      │            │    後，向寅○○表示公司有「私單」，員工可以自行承接│
│    │      │            │    ，投資一支眼鏡可獲利500元，寅○○因連建岡、曹鈞 │
│    │      │            │    杰一再鼓吹，不虞有詐，交付110萬元予連建岡，連建 │
│    │      │            │    岡於數日後，交付55萬元予寅○○，表示係第一次投資│
│    │      │            │    款項之獲利，寅○○誤信為真，陸續於94年5月3日、4 │
│    │      │            │    日，交付30萬元、120萬元予連建岡，連建岡為取信蔡 │
│    │      │            │    丕昭，於94年5月10日交付面額100萬元之支票予寅○○│
│    │      │            │    ，表示該紙支票係前次投資之獲利，寅○○不虞有詐，│
│    │      │            │    於94年5月20日又交付共計773萬元予連建岡。        │
│    │      │            │三、因連建岡所交付100萬元支票於94年12月31日屆期未兌 │
│    │      │            │    現，寅○○事後向連建岡詢問投資獲利情形，連建岡以│
│    │      │            │    「需先出完公司貨後，才能出私單貨」等詞，藉故拖延│
│    │      │            │    ，寅○○於95年1月20日以後無法再以電話與連建岡取 │
│    │      │            │    得聯繫，始知受騙。                              │
│    │      │            │                                                    │
│    │      │            │★寅○○共有四次「投資款」總計金額1033萬，「回收」一│
│    │      │            │  次金額55萬，計受詐騙損失金額978萬。               │
│    │      │            │                                                    │
│    │      │            │★卷證出處：                                        │
│    │      │            │95年5月18日偵查之證述：我被連建岡、「林仁傑」詐騙 │
│    │      │            │  。我第一次投資50萬有拿回10萬，後來總共投資1000多萬│
│    │      │            │  ，只有拿回來50萬。（9373偵卷三第33頁至第34頁）    │
│    │      │            │95年10月31日原審證述大致與偵查所述相同。（原審卷二│
│    │      │            │  第225頁至第229頁）                                │
│    │      │            │96年6 月7 日本院前審之證述：我投資金額應該是1033萬│
│    │      │            │  ，回收55萬，是連建岡、曹鈞杰（即化名林仁傑）騙我的│
│    │      │            │  。（上訴審卷二第151 頁反面）                      │
│    │      │            │                                                    │
├──┼───┼──────┼──────────────────────────┤
│２  │丑○○│盈豐公司    │戊○○為盈豐公司之主任，依「寶哥」指示負責掌管該公司│
│    │      │            │之人事、財務，壬○○自稱「楊志浩」，為盈豐公司主任，│
│    │      │「寶哥」、邱│負責督導旗下業務員向應徵人員鼓吹投資，「劉亭妤」及曹│
│    │      │品芸、壬○○│鈞杰均係業務人員，負責打探應徵人員之家庭背景、資力及│
│    │      │（化名「楊志│投資意願，並與主任配合，鼓吹投資私單，彼此基於以犯詐│
│    │      │浩」）、「劉│欺罪為常業之犯意聯絡，共同詐騙丑○○，詳細過程如下：│
│    │      │亭妤」、曹鈞│一、丑○○於94年6月28日前往盈豐公司應徵縫製珠珠作業 │
│    │      │杰（化名「林│    員，被分配與業務員「劉亭妤」同間辦公室，壬○○則│
│    │      │仁傑」）基於│    為該二人直屬主任。                              │
│    │      │共同犯意聯絡│二、壬○○、「劉亭妤」藉與丑○○閒聊過程，瞭解丑○○│
│    │      │，由壬○○、│    資力後，向丑○○表示公司有「私單」，員工可以自行│
│    │      │「劉亭妤」出│    承接，投資眼鏡可賺取高額利潤，丑○○因壬○○、「│
│    │      │面詐騙。    │    劉亭妤」一再鼓吹，不虞有詐，先於94年7月5日交付51│
│    │      │            │    萬7500元予壬○○，又於94年7月14日交付36萬元予楊 │
│    │      │            │    登宇，壬○○隨後於94年7月21日向丑○○表示伊因偷 │
│    │      │            │    接私單已遭公司革職，丑○○於94年7月25日亦遭革職 │
│    │      │            │    ，其後丑○○向壬○○追問投資款項情形，壬○○均藉│
│    │      │            │    詞拖延，丑○○於95年1月17日無法以電話與壬○○取 │
│    │      │            │    得聯繫，始悉受騙。                              │
│    │      │            │                                                    │
│    │      │            │★丑○○共有二次「投資款」總計金額87萬7500元，沒有「│
│    │      │            │  回收」，計受詐騙損失金額87萬7500元。              │
│    │      │            │                                                    │
│    │      │            │★卷證出處：                                        │
│    │      │            │95年5月30日偵查之證述：我被連建岡、壬○○騙87萬750│
│    │      │            │  0元。（9373偵卷三第73頁至第74頁）                 │
│    │      │            │95年10月31日原審證述被害經過情形，大致與偵查所述相│
│    │      │            │  同。（原審卷二第232頁至第236頁）                  │
│    │      │            │96年6 月7 日本院前審之證述：我總共被騙二次87萬7500│
│    │      │            │  元，是壬○○、「劉亭妤」遊說我的。（上訴審卷二第  │
│    │      │            │  150 頁）                                          │
├──┼───┼──────┼──────────────────────────┤
│３  │丙○○│盈豐公司    │戊○○為盈豐公司之主任，依「寶哥」指示負責掌管該公司│
│    │      │            │之人事、財務，壬○○自稱「楊志浩」，為盈豐公司主任，│
│    │      │「寶哥」、邱│負責督導旗下業務員向應徵人員鼓吹投資，「劉亭妤」及曹│
│    │      │品芸、壬○○│鈞杰均係業務人員，負責打探應徵人員之家庭背景、資力及│
│    │      │、「劉亭妤」│投資意願，並與主任配合，鼓吹投資私單，彼此基於以犯詐│
│    │      │、曹鈞杰（化│欺罪為常業之犯意聯絡，共同詐騙丙○○，詳細過程如下：│
│    │      │名「林仁傑」│一、丙○○於94年6月初前往盈豐公司應徵縫製珠珠作業員 │
│    │      │）基於共同犯│    ，被分配與業務員曹鈞杰同間辦公室，壬○○則為該二│
│    │      │意聯絡，由楊│    人直屬主任。                                    │
│    │      │登宇、曹鈞杰│二、壬○○、曹鈞杰藉與丙○○閒聊過程，瞭解丙○○資力│
│    │      │出面詐騙。  │    後，向丙○○表示公司有「私單」，員工可以自行承接│
│    │      │            │    ，投資眼鏡可賺取每支300至600元之高額利潤，丙○○│
│    │      │            │    因壬○○、曹鈞杰一再鼓吹，自於94年6月至9月間共計│
│    │      │            │    12次投資共1079萬2000元，回收僅一次00萬元。      │
│    │      │            │三、丙○○後於94年9月間無故遭盈豐公司革職，丙○○於 │
│    │      │            │    離職後繼續向壬○○追問投資款項情形，壬○○均藉詞│
│    │      │            │    拖延，於94年11月8日以後無法再以電話與壬○○取得 │
│    │      │            │    聯繫，丙○○始悉受騙。                          │
│    │      │            │                                                    │
│    │      │            │★丙○○共有十二次「投資款」總計金額1079萬2000元，「│
│    │      │            │  回收」一次100萬，計受詐騙損失金額979萬2000元。    │
│    │      │            │                                                    │
│    │      │            │★卷證出處：                                        │
│    │      │            │95年5月30日偵查中、95年10月31日原審中證述：是楊登 │
│    │      │            │  宇、「林仁傑」叫我投資（9373號偵卷三第76、77頁、原│
│    │      │            │  審卷二第229-232頁）。                             │
│    │      │            │95年10月31日原審審理時證述：我看過戊○○。（原審卷│
│    │      │            │  二第229 頁）                                      │
│    │      │            │96年6 月7 日本院前審審理時證述：我總共投資12次，共│
│    │      │            │  1079萬2000元，有拿回100 萬。是曹鈞杰（即化名林仁傑│
│    │      │            │  ）、壬○○騙我的。（上訴審卷二第152 頁反面）      │
│    │      │            │                                                    │
├──┼───┼──────┼──────────────────────────┤
│４  │子○○│永盛公司    │戊○○為永盛公司之主任，依「寶哥」指示負責掌管該公司│
│    │      │            │之人事、財務，連建岡、李公銓為永盛公司主任，負責督導│
│    │      │「寶哥」、邱│旗下業務員向應徵人員鼓吹投資。甲○○、蔡岳玲及「鄭美│
│    │      │品芸、連建岡│芳」均係業務人員，負責打探應徵人員之家庭背景、資力及│
│    │      │、李公銓、李│投資意願，並與主任配合，鼓吹投資私單，彼此基於以犯詐│
│    │      │公瑜、蔡岳玲│欺罪為常業之犯意聯絡，共同詐騙子○○，詳細過程如下：│
│    │      │、「鄭美芳」│一、子○○於94年11月間前往永盛公司應徵縫製珠珠作業員│
│    │      │基於共同犯意│    ，被分配與業務員甲○○同間辦公室，李公銓則為該二│
│    │      │聯絡，由李公│    人直屬主任。                                    │
│    │      │銓、甲○○出│二、李公銓、甲○○藉與子○○閒聊過程，瞭解子○○資力│
│    │      │面詐騙。    │    後，李公銓假意要甲○○、子○○等人幫忙搬一批眼鏡│
│    │      │            │    交付予客戶，甲○○藉機向李公銓佯稱「私單獲利如此│
│    │      │            │    優渥，希望下次也能分一杯羹」等語，致使子○○陷於│
│    │      │            │    錯誤，誤以為投資眼鏡私單可賺取豐厚報酬，於94年11│
│    │      │            │    月、12月間，先後共交付現金共202萬5000元予李公銓 │
│    │      │            │    。僅回收一次11萬2500元。                        │
│    │      │            │三、子○○事後向李公銓追問投資獲利情形，李公銓均藉詞│
│    │      │            │    拖延，李公銓本承諾於95年1月17日前會將投資款項及 │
│    │      │            │    獲利交付予子○○，然於95年1月16日即消失無蹤，劉 │
│    │      │            │    金燕始悉受騙。                                  │
│    │      │            │                                                    │
│    │      │            │★子○○共有四次「投資款」總計金額202萬5000元，「回 │
│    │      │            │  收」一次11萬2500元，計受詐騙損失金額191萬2500元。 │
│    │      │            │                                                    │
│    │      │            │★卷證出處：                                        │
│    │      │            │95年5月30日偵查中證述：我去上班沒有多他們演戲，我 │
│    │      │            │  就被李公銓、甲○○騙等語（9373號卷三第25頁）      │
│    │      │            │95年10月31日原審中證述：我總共投資202萬5000元，回 │
│    │      │            │  收112500元等語（見原審卷二第200頁）               │
│    │      │            │96年6 月7 日本院前審審理時證述：我共被騙4 次，投資│
│    │      │            │  202 萬5000元，第一次有回收112500元，實際損失191 萬│
│    │      │            │  2500元。是李公銓、甲○○遊說我。（上訴審卷二第151 │
│    │      │            │  頁）                                              │
├──┼───┼──────┼──────────────────────────┤
│５  │丁○○│永盛公司    │戊○○為永盛公司之主任，依「寶哥」指示負責掌管該公司│
│    │      │            │之人事、財務，連建岡、李公銓為永盛公司主任，負責督導│
│    │      │「寶哥」、邱│旗下業務員向應徵人員鼓吹投資。甲○○、蔡岳玲及「鄭美│
│    │      │品芸、連建岡│芳」均係業務人員，負責打探應徵人員之家庭背景、資力及│
│    │      │、李公銓、李│投資意願，並與主任配合，鼓吹投資私單，彼此基於以犯詐│
│    │      │公瑜、蔡岳玲│欺罪為常業之犯意聯絡，共同詐騙丁○○，詳細過程如下：│
│    │      │、「鄭美芳」│一、丁○○於94年6月28日前往永盛公司應徵縫製珠珠作業 │
│    │      │基於共同犯意│    員，被分配與業務員「鄭美芳」同間辦公室，連建岡為│
│    │      │聯絡，由連建│    該二人直屬主任。                                │
│    │      │岡、「鄭美芳│二、連建岡、「鄭美芳」藉與丁○○閒聊過程，瞭解丁○○│
│    │      │」出面詐騙。│    資力後，連建岡假意要「鄭美芳」、丁○○幫忙搬運一│
│    │      │            │    批眼鏡予客戶，再伺機向丁○○佯稱公司有「私單」可│
│    │      │            │    私下承接，投資眼鏡私單可賺取高額利潤，致使丁○○│
│    │      │            │    陷於錯誤，誤信為真，於94年12月底，先後交付26萬  │
│    │      │            │    2500元、35萬元予連建岡。                        │
│    │      │            │三、丁○○事後向連建岡追問投資獲利情形，連建岡均藉詞│
│    │      │            │    拖延，丁○○於95年1月16日前往永盛公司上班時，發 │
│    │      │            │    現公司已人去樓空，始悉受騙。                    │
│    │      │            │                                                    │
│    │      │            │★丁○○共有三次「投資款」總計金額61萬2500元，沒有「│
│    │      │            │  回收」，計受詐騙損失金額61萬2500元。              │
│    │      │            │                                                    │
│    │      │            │★卷證出處：                                        │
│    │      │            │95年5月30日偵查之證述：我被連建岡、「鄭美花」騙61 │
│    │      │            │  萬2500元。（9373偵卷三第75頁）                    │
│    │      │            │95年10月31日原審證述被詐騙經過及損失金額為61萬2500│
│    │      │            │  元。（原審卷二第206頁至第210頁）                  │
│    │      │            │96年6 月7 日本院前審之證述：我共被騙三次61萬2500元│
│    │      │            │  ，都沒有回收。是連建岡、「鄭書芳」遊說我。（上訴審│
│    │      │            │  卷二第149 頁）                                    │
├──┼───┼──────┼──────────────────────────┤
│６  │詹豔芬│永盛公司    │戊○○為永盛公司之主任，依「寶哥」指示負責掌管該公司│
│    │      │            │之人事、財務，連建岡、李公銓為永盛公司主任，負責督導│
│    │      │「寶哥」、邱│旗下業務員向應徵人員鼓吹投資。蔡岳玲及「鄭美芳」均係│
│    │      │品芸、連建岡│業務人員，負責打探應徵人員之家庭背景、資力及投資意願│
│    │      │、李公銓、蔡│，並與主任配合，鼓吹投資私單，彼此基於以犯詐欺罪為常│
│    │      │岳玲、「鄭美│業之犯意聯絡，共同詐騙詹豔芬，詳細過程如下：        │
│    │      │芳」基於共同│一、詹豔芬於94年9月28日前往永盛公司應徵縫製珠珠作業 │
│    │      │犯意聯絡，由│    員，被分配與業務員蔡岳玲同間辦公室，連建岡則為該│
│    │      │連建岡、蔡岳│    二人直屬主任。                                  │
│    │      │玲出面詐騙。│二、連建岡、蔡岳玲藉與詹豔芬閒聊過程，瞭解詹豔芬資力│
│    │      │            │    後，連建岡假意要蔡岳玲、詹豔芬幫忙搬運一批眼鏡予│
│    │      │            │    客戶，再伺機向詹豔芬佯稱公司有「私單」可私下承接│
│    │      │            │    ，投資眼鏡私單可賺取高額利潤，詹豔芬誤信為真，先│
│    │      │            │    於94年10月7日、10月14日交付35000元、35萬元予連建│
│    │      │            │    岡，連建岡隨後交付45000元、45萬元予詹豔芬，表示 │
│    │      │            │    係本金連同獲利，詹豔芬誤信投資眼鏡私單可賺取豐厚│
│    │      │            │    報酬，於94年10月20日、11月14日交付87萬5000元、  │
│    │      │            │    103萬8000元予連建岡。                           │
│    │      │            │三、詹豔芬事後向連建岡追問投資獲利情形，連建岡均藉詞│
│    │      │            │    拖延，連建岡於94年11月17日向詹豔芬表示，因承接私│
│    │      │            │    單一事遭公司察覺，要詹豔芬不要再到永盛公司上班，│
│    │      │            │    在家等消息，詹豔芬因連建岡遲未聯繫，於95年1月17 │
│    │      │            │    日前往察看，發現永盛公司早已人去樓空，始悉受騙。│
│    │      │            │                                                    │
│    │      │            │★詹豔芬共有四次「投資款」總計金額229萬8000元，「回 │
│    │      │            │  收」二次49萬5000元，計受詐騙損失金額180萬3000元。 │
│    │      │            │                                                    │
│    │      │            │★卷證出處：                                        │
│    │      │            │95年5月18日偵查之證述：我被連建岡、蔡岳玲騙，第一 │
│    │      │            │  次投資35000元，拿回45000元，第二次投資35萬，拿回  │
│    │      │            │  45萬，第三次87萬5000元，第四次103萬8000元。（9373 │
│    │      │            │  偵卷三第21頁至第22頁）                            │
│    │      │            │95年10月31日原審證述被害經過情形。（原審卷二第210 │
│    │      │            │  頁至第219頁）                                     │
│    │      │            │96年6 月7 日本院前審之證述：我共被騙四次229 萬8000│
│    │      │            │  元，回收49萬5000元。是連建岡、蔡岳玲遊說我。（上訴│
│    │      │            │  卷二第149 頁反面）                                │
├──┼───┼──────┼──────────────────────────┤
│７  │乙○○│永盛公司    │戊○○為永盛公司之主任，依「寶哥」指示負責掌管該公司│
│    │      │            │之人事、財務，連建岡、李公銓為永盛公司主任，負責督導│
│    │      │「寶哥」、邱│旗下業務員向應徵人員鼓吹投資。蔡岳玲及「鄭美芳」均係│
│    │      │品芸、連建岡│業務人員，負責打探應徵人員之家庭背景、資力及投資意願│
│    │      │、李公銓、蔡│，並與主任配合，鼓吹投資私單，彼此基於以犯詐欺罪為常│
│    │      │岳玲、「鄭美│業之犯意聯絡，共同詐騙乙○○，詳細過程如下：        │
│    │      │芳」基於共同│一、乙○○於94年12月19日前往永盛公司應徵縫製珠珠作業│
│    │      │犯意聯絡，由│    員，被分配與業務員蔡岳玲同間辦公室，連建岡則為該│
│    │      │連建岡、蔡岳│    二人直屬主任。                                  │
│    │      │玲出面詐騙。│二、連建岡、蔡岳玲藉與乙○○閒聊過程，瞭解乙○○資力│
│    │      │            │    後，連建岡假意要蔡岳玲、乙○○幫忙搬運一批眼鏡予│
│    │      │            │    客戶，再伺機向乙○○佯稱公司有「私單」可私下承接│
│    │      │            │    ，投資眼鏡私單可賺取高額利潤，乙○○誤信為真，答│
│    │      │            │    應投資，先由蔡岳玲代墊3萬元，連建岡過幾天交付1  │
│    │      │            │    萬元予蔡岳玲，蔡岳玲再對乙○○表示該筆款項係前次│
│    │      │            │    投資獲利，並將1萬交付予乙○○。乙○○即因以誤信 │
│    │      │            │    以為投資眼鏡私單確實可賺取豐厚報酬，於95年1月3日│
│    │      │            │    交付10萬5000元予連建岡，連建岡向其保證95年1月17 │
│    │      │            │    日即可取回本金及獲利，詎乙○○於95年1月17日前往 │
│    │      │            │    永盛公司上班時，該公司早已人去樓空，乙○○始悉受│
│    │      │            │    騙。                                            │
│    │      │            │                                                    │
│    │      │            │★乙○○有一次「投資款」總計金額10萬5000元，「回收」│
│    │      │            │  一次1萬元，計受詐騙損失金額9萬5000元。            │
│    │      │            │                                                    │
│    │      │            │★卷證出處：                                        │
│    │      │            │95年5月18日偵查之證述：我被連建岡、蔡岳玲騙，投資 │
│    │      │            │  105000元。（9373偵卷三第23頁）                    │
│    │      │            │95年10月31日原審之證述：第一次我請蔡岳玲幫我墊付3 │
│    │      │            │  萬元，獲利1萬元，連建岡要蔡岳玲拿給我。後來投資   │
│    │      │            │  105000元，就沒了。（原審卷二第221頁至第225頁）    │
│    │      │            │96年6 月7 日本院前審之證述：經過情形與地院講的一樣│
│    │      │            │  ，但是第一次投資的三萬元我有真正拿出錢來，因為蔡岳│
│    │      │            │  玲說她要幫我墊，過幾天連建岡拿一些錢過來給蔡岳玲，│
│    │      │            │  對蔡岳玲說其中一萬元是我的，其它是蔡岳玲的獲利，所│
│    │      │            │  以蔡岳玲就拿一萬元給我，開始相信投資獲利這件事，蔡│
│    │      │            │  岳玲、連建岡還是一直游說，過一星期我就決定投資拿十│
│    │      │            │  萬五千元給連建岡，其他地方法院講的一樣（上訴卷二第│
│    │      │            │  153 頁反面）                                      │
├──┼───┼──────┼──────────────────────────┤
│８  │癸○○│富御公司    │戊○○為富御公司之主任，依「寶哥」指示負責掌管該公司│
│    │      │            │之人事、財務，連建岡、甲○○為富御公司主任，負責督導│
│    │      │「寶哥」、邱│旗下業務員向應徵人員鼓吹投資，蔡岳玲、吳沛倫、陳美玉│
│    │      │品芸、連建岡│、王彥傑、洪聖凱則均係業務人員，依主任連建岡、甲○○│
│    │      │、甲○○、蔡│指示，負責打探應徵人員之家庭背景、資力及投資意願，並│
│    │      │岳玲、吳沛倫│與主任配合，鼓吹投資私單，渠等均基於共同犯常業詐欺犯│
│    │      │、陳美玉、王│罪之犯意聯絡而詐騙癸○○，詳細過程如下：            │
│    │      │彥傑、洪聖凱│一、癸○○於95年4月初前往富御公司應徵作業員，負責打 │
│    │      │共同基於犯意│    蝴蝶結，被分配與業務員蔡岳玲同間辦公室，連建岡則│
│    │      │聯絡，由連建│    為該二人直屬主任。                              │
│    │      │岡、蔡岳玲出│二、連建岡、蔡岳玲藉與癸○○閒聊過程，瞭解癸○○資力│
│    │      │面詐騙。    │    後，向癸○○佯稱公司有「私單」可私下承接，投資化│
│    │      │            │    妝品，一套2500元，可賺取500元之高額利潤，癸○○ │
│    │      │            │    誤信為真，於95年4月17日交付5萬2500元予連建岡，嗣│
│    │      │            │    95年5月間連建岡仍未將投資款交付予癸○○，嗣警方 │
│    │      │            │    於95年4月26日前往富御公司查獲戊○○等人，癸○○ │
│    │      │            │    始悉受騙。                                      │
│    │      │            │                                                    │
│    │      │            │★癸○○有一次「投資款」總計金額5萬2500元，沒有「回 │
│    │      │            │  收」，計受詐騙損失金額5萬2500元。                 │
│    │      │            │                                                    │
│    │      │            │★卷證出處：                                        │
│    │      │            │95年5月18日偵查之證述：我點當金飾拿52500元給連建岡│
│    │      │            │  ，錢就沒有回來了。（9373偵卷三第35頁）            │
│    │      │            │95年9月19日原審之證述：蔡岳玲、連建岡遊說我投資。 │
│    │      │            │  第一次我投資5萬8千多元，錢交給連建岡。（原審卷一第│
│    │      │            │  290頁至第296頁）                                  │
│    │      │            │96年6 月7 日本院前審之證述：我共被騙52500 元，沒有│
│    │      │            │  回收。是連建岡、蔡岳玲遊說我。我不知地院筆錄為何記│
│    │      │            │  載5 萬8 千多元。（上訴審卷二第154 頁）            │
├──┼───┼──────┼──────────────────────────┤
│９  │己○○│富御公司    │戊○○為富御公司之主任，依「寶哥」指示負責掌管該公司│
│    │      │            │之人事、財務，連建岡、甲○○為富御公司主任，負責督導│
│    │      │「寶哥」、邱│旗下業務員向應徵人員鼓吹投資，蔡岳玲、吳沛倫、陳美玉│
│    │      │品芸、連建岡│、王彥傑、洪聖凱則均係業務人員，依主任連建岡、甲○○│
│    │      │、甲○○、蔡│指示，負責打探應徵人員之家庭背景、資力及投資意願，並│
│    │      │岳玲、吳沛倫│與主任配合，鼓吹投資私單，渠等均基於共同犯常業詐欺犯│
│    │      │、陳美玉、王│罪之犯意聯絡而詐騙己○○，詳細過程如下：            │
│    │      │彥傑、洪聖凱│一、己○○於95年4月26日前往富御公司應徵作業員，負責 │
│    │      │共同基於犯意│    化妝試用品包裝業務，被分配與業務員吳沛倫同間辦公│
│    │      │聯絡，由李公│    室，甲○○則為該二人直屬主任。                  │
│    │      │瑜、吳沛倫出│二、甲○○、吳沛倫藉與己○○閒聊過程，瞭解己○○之資│
│    │      │面詐騙。    │    力後，甲○○先假意要吳沛倫及己○○幫忙搬一批到樓│
│    │      │            │    下給客人，吳沛倫將客人所給付現金交付予甲○○，李│
│    │      │            │    公瑜再藉機向吳沛倫、己○○表示公司有私單可接，獲│
│    │      │            │    利甚豐，其後吳沛倫假意交付1萬7500元予甲○○，李 │
│    │      │            │    公瑜隔幾天交付2萬2500 元予吳沛倫，吳沛倫以「投資│
│    │      │            │    1萬7500元，沒過幾天就可獲利5000元」等語遊說，使 │
│    │      │            │    己○○陷於錯誤，誤信為真，於95年4月25日、26日共 │
│    │      │            │    計交付17萬5000元予甲○○，嗣警方於95年4月26日往 │
│    │      │            │    富御公司查獲戊○○等人，己○○之始悉受騙。己○○│
│    │      │            │    於同日所投資之8萬元，於警方搜索富御公司時，在現 │
│    │      │            │    場有查獲伊遭詐騙剩餘之47000元，並經己○○領回， │
│    │      │            │    有贓物認領保管單一紙附卷可稽（見9373偵卷三第10頁│
│    │      │            │    ）。                                            │
│    │      │            │                                                    │
│    │      │            │★己○○共有二次「投資款」總計金額17萬5000元，沒有「│
│    │      │            │  回收」，已扣除搜索當日所發還之47000元，計受詐騙損 │
│    │      │            │  失金額12萬8000元。                                │
│    │      │            │                                                    │
│    │      │            │★卷證出處：                                        │
│    │      │            │95年5月18日偵查之證述：比較跟我有接觸的是吳沛倫   │
│    │      │            │  甲○○，我9月25日拿9萬元、26日拿8萬元現金，共投資 │
│    │      │            │  17萬5000元，警察來有退給我47000元。（9373偵卷三第 │
│    │      │            │  34頁）                                            │
│    │      │            │95年9月19日原審證述被害經過大致與偵查所述相同。（ │
│    │      │            │  原審卷一第300頁至第305頁）                        │
├──┼───┼──────┼──────────────────────────┤
│１０│辛○○│鼎燁公司    │戊○○為鼎燁公司之主任，依「寶哥」指示負責掌管該公司│
│    │      │            │之人事、財務，李公銓、甲○○為鼎燁公司主任，負責督導│
│    │      │「寶哥」、邱│旗下業務員向應徵人員鼓吹投資，「鄭舒芳」不明成年女子│
│    │      │品芸、李公銓│則係業務人員，負責打探應徵人員之家庭背景、資力及投資│
│    │      │、甲○○、「│意願，並與主任配合，鼓吹投資私單，「寶哥」、戊○○、│
│    │      │鄭舒芳」共同│李公銓、甲○○基於以犯詐欺罪為常業之犯意聯絡，共同詐│
│    │      │基於犯意聯絡│騙辛○○，詳細過程如下：                            │
│    │      │，由李公銓、│一、李公銓、甲○○藉與辛○○閒聊過程，瞭解辛○○資力│
│    │      │甲○○出面詐│    後，向辛○○佯稱公司有「私單」可私下承接，投資化│
│    │      │騙。        │    妝品，一套1800元，可賺取400元之高額利潤，辛○○ │
│    │      │            │    先於95年3月5日交付李公銓1萬8000元，隔日李公銓交 │
│    │      │            │    付2萬2000元，表示投資獲利4000元，致使辛○○誤信 │
│    │      │            │    為真，於95年3月8日、16日各交付18萬元、18萬元予李│
│    │      │            │    公銓，嗣95年4月2日戊○○假稱從公司電腦中發現有問│
│    │      │            │    題訂單，隔日戊○○打電話通之辛○○，表示發現李公│
│    │      │            │    銓偷接公司訂單，要辛○○暫時留職停薪，嗣警方於95│
│    │      │            │    年4月26日前往鼎燁公司查獲戊○○等人，辛○○始悉 │
│    │      │            │    受騙。                                          │
│    │      │            │                                                    │
│    │      │            │★辛○○共有三次「投資款」總計金額37萬8000元，「回收│
│    │      │            │  」一次22000元，計受詐騙損失金額35萬6000元。       │
│    │      │            │                                                    │
│    │      │            │★卷證出處：                                        │
│    │      │            │95年5月18日偵查之證述：我被李公銓、甲○○遊說投資 │
│    │      │            │  ，第一次投資18000元，拿回22000元，第二、三次共投  │
│    │      │            │  資36萬。（9373偵卷三第18頁至第20頁）              │
│    │      │            │95年9月19日原審之證述，除未提到第一次投資回收金額 │
│    │      │            │  外，其餘均與偵查所述相同。（原審卷一第260頁至第264│
│    │      │            │  頁）                                              │
│    │      │            │96年6 月7 日本院前審之證述：總共投資三次，第一次  │
│    │      │            │  18000 元，回收22000 元，第二、三次各投資18萬元，其│
│    │      │            │  餘與偵查、原審所述相同。（上訴審卷二第154 頁反面）│
├──┼───┼──────┼──────────────────────────┤
│１１│卯○○│鼎燁公司    │戊○○為鼎燁公司之主任，依「寶哥」指示負責掌管該公司│
│    │      │            │之人事、財務，李公銓、甲○○為鼎燁公司主任，負責督導│
│    │      │「寶哥」、邱│旗下業務員向應徵人員鼓吹投資，黃浩程及「鄭舒芳」不明│
│    │      │品芸、李公銓│成年女子則係業務人員，負責打探應徵人員之家庭背景、資│
│    │      │、甲○○、黃│力及投資意願，並與主任配合，鼓吹投資私單，「寶哥」、│
│    │      │浩程、「鄭舒│戊○○、李公銓、甲○○、黃浩程、「鄭舒芳」基於以犯詐│
│    │      │芳」共同基於│欺罪為常業之犯意聯絡，共同詐騙卯○○，詳細過程如下：│
│    │      │犯意聯絡，由│一、卯○○於95年4月間前往鼎燁公司應徵作業員，負責縫 │
│    │      │李公銓、「鄭│    製珠珠，被分配與業務員「鄭舒芳」同間辦公室，李公│
│    │      │舒芳」出面詐│    銓則為該二人直屬主任。                          │
│    │      │騙。        │二、李公銓、「鄭舒芳」藉與卯○○閒聊過程，瞭解卯○○│
│    │      │            │    資力後，向卯○○佯稱公司有「私單」可私下承接，投│
│    │      │            │    資化妝品，一套1800元，可賺取400元之高額利潤，「 │
│    │      │            │    鄭舒芳」先假稱代卯○○墊付投資款3萬元，隔天交付1│
│    │      │            │    000元予卯○○，表示係投資獲利，致使卯○○誤信為 │
│    │      │            │    真，於95年4月間再投資18000元，又回收22000元，於9│
│    │      │            │    5年4月20日交付30萬元予李公銓，嗣警方於95年4月26 │
│    │      │            │    日前往鼎燁公司查獲戊○○等人，卯○○始悉受騙。  │
│    │      │            │                                                    │
│    │      │            │★卯○○共有二次「投資款」總計金額31萬8000元，「回收│
│    │      │            │  」2次23000元，計受詐騙損失金額29萬5000元。        │
│    │      │            │                                                    │
│    │      │            │★卷證出處：                                        │
│    │      │            │95年5月18日偵查之證述：我被李公銓、「鄭舒芳」遊說 │
│    │      │            │  投資30萬。（9373偵卷三第20頁）                    │
│    │      │            │95年9月19日原審之證述：第一次我沒拿錢，「鄭舒芳」 │
│    │      │            │  先幫我墊3萬元，過2、3天給我1000元，說是獲利，第二 │
│    │      │            │  次我投資30萬元。（原審卷一第265頁至第270頁）      │
│    │      │            │96年6 月7 日本院前審之證述：實際投資2 次，第一次  │
│    │      │            │  18000 元，回收22000 元，第二次投資30萬元沒有回收。│
│    │      │            │  （上訴審卷二第155 頁反面）                        │
│    │      │            │                                                    │
│    │      │            │                                                    │
├──┼───┼──────┼──────────────────────────┤
│１２│辰○○│鼎燁公司    │戊○○為鼎燁公司之主任，依「寶哥」指示負責掌管該公司│
│    │      │            │之人事、財務，李公銓、甲○○為鼎燁公司主任，負責督導│
│    │      │「寶哥」、邱│旗下業務員向應徵人員鼓吹投資，黃浩程、「鄭舒芳」不明│
│    │      │品芸、李公銓│成年女子係業務人員，負責打探應徵人員之家庭背景、資力│
│    │      │、甲○○、黃│及投資意願，並與主任配合，鼓吹投資私單，「寶哥」、邱│
│    │      │浩程、「鄭舒│品芸、李公銓、甲○○、黃浩程、自稱「鄭舒芳」之真實姓│
│    │      │芳」共同基於│名、年籍不詳成年女子基於以犯詐欺罪為常業之犯意聯絡，│
│    │      │犯意聯絡，由│共同詐騙辰○○，詳細過程如下：                      │
│    │      │李公銓、與不│一、辰○○於95年3月3日間前往鼎燁公司應徵作業員，負責│
│    │      │知情之庚○○│    縫製珠珠，被分配與業務員庚○○同間辦公室，李公銓│
│    │      │出面詐騙。  │    則為該二人直屬主任。                            │
│    │      │            │二、李公銓先向不知情之庚○○表示公司有「私單」可私下│
│    │      │            │    承接，投資化妝品，一套1800元，可賺取400元之高額 │
│    │      │            │    利潤，庚○○先投資3萬6千元，獲利1萬8千元後，誤以│
│    │      │            │    為確實有利可圖，便與李公銓鼓吹辰○○一起投資，謝│
│    │      │            │    秋美誤信為真，先於95年4月中旬交付18萬元予李公銓 │
│    │      │            │    ，李公銓於幾日後交付11萬元予辰○○，表示係投資獲│
│    │      │            │    利，辰○○因而再陷於錯誤，又交付18萬元予李公銓，│
│    │      │            │    嗣警方於95年4月26日前往鼎燁公司查獲戊○○等人， │
│    │      │            │    辰○○始悉受騙。                                │
│    │      │            │                                                    │
│    │      │            │★辰○○共有二次「投資款」總計金額36萬元，「回收」  │
│    │      │            │  一次11萬元，計受詐騙損失金額25萬元。              │
│    │      │            │                                                    │
│    │      │            │★卷證出處：                                        │
│    │      │            │95年5月18日偵查之證述：我第一次投資18萬，回收11萬 │
│    │      │            │  ，第二次投資18萬，總共是25萬。（9373偵卷三第23頁至│
│    │      │            │  第24頁）                                          │
│    │      │            │95年9月19日原審之證述，大致與偵查所述相同。（原審 │
│    │      │            │  卷一第275頁至第279頁）                            │
│    │      │            │96年6 月7 日本院前審之證述，亦與偵查、原審所述大致│
│    │      │            │  相同。（上訴審卷二第156頁）                       │
│    │      │            │                                                    │
├──┼───┼──────┼──────────────────────────┤
│１３│庚○○│鼎燁公司    │戊○○為鼎燁公司之主任，依「寶哥」指示負責掌管該公司│
│    │      │            │之人事、財務，李公銓、甲○○為鼎燁公司主任，負責督導│
│    │      │「寶哥」、邱│旗下業務員向應徵人員鼓吹投資，黃浩程、自稱「鄭舒芳」│
│    │      │品芸、李公銓│不明成年女子係業務人員，負責打探應徵人員之家庭背景、│
│    │      │、甲○○、黃│資力及投資意願，並與主任配合，鼓吹投資私單，「寶哥」│
│    │      │浩程、「鄭舒│、戊○○、李公銓、甲○○、自稱「鄭舒芳」之真實姓名、│
│    │      │芳」共同基於│年籍不詳成年女子基於以犯詐欺罪為常業之犯意聯絡，黃浩│
│    │      │犯意聯絡，由│程則與上揭五人基於意圖為自己不法所有之犯意聯絡，共同│
│    │      │李公銓出面詐│詐騙庚○○，詳細過程如下：                          │
│    │      │騙。        │一、庚○○於95年3月間進入鼎燁公司擔任業務助理工作， │
│    │      │            │    主任為李公銓，原係搭配李公銓遊說作業人員投資，惟│
│    │      │            │    李公銓見庚○○亦信以為真，即向庚○○表示公司有「│
│    │      │            │    私單」可私下承接，投資化妝品，一套1800元，可賺取│
│    │      │            │    400元之高額利潤，庚○○即於95年3、4月間陸續投資 │
│    │      │            │    。第一次投資36000元，獲利8000元後，誤以為確實有 │
│    │      │            │    利可圖，陷於錯誤，第二次再交付18萬元予李公銓，李│
│    │      │            │    公銓於幾日後交付11萬元予庚○○，表示係投資獲利。│
│    │      │            │    ，庚○○第三次又交付54萬元予李公銓。嗣警方於95年│
│    │      │            │    4月26日前往鼎燁公司查獲戊○○等人，庚○○始悉受 │
│    │      │            │    騙。                                            │
│    │      │            │                                                    │
│    │      │            │★庚○○共有三次「投資款」總計金額75萬6000元，「回收│
│    │      │            │  」二次11萬8000元，計受詐騙損失金額63萬8000元。    │
│    │      │            │                                                    │
│    │      │            │★卷證出處：                                        │
│    │      │            │95年4月27日警詢、95年4月27日、95年5月30日偵查之證 │
│    │      │            │  述：我共投資三次，第一次投資3萬6千元獲利8000元，第│
│    │      │            │  二次投資18萬回收11萬元，第3次投資54萬均未拿回（937│
│    │      │            │  3偵卷二第106、227頁、9373偵卷三第90頁）。         │
│    │      │            │                                                    │
│    │      │            │95年10月31日原審之證述：警詢所述金額屬實，投資2次 │
│    │      │            │  還是3次記不清楚了。我沒有仔細算被騙多少錢，那陣子 │
│    │      │            │  很亂。第一次我只投資10萬元，其他部分是我姊姊的，第│
│    │      │            │  二次投資的錢都是我姊姊的。（原審卷二第183頁至第196│
│    │      │            │  頁）                                              │
└──┴───┴──────┴──────────────────────────┘
附表二：富御公司所查扣物品
┌───┬─────────────────────────┬─────┐
│編號  │物品名稱                                          │數量      │
├───┼─────────────────────────┼─────┤
│1     │眼鏡                                              │272具     │
├───┼─────────────────────────┼─────┤
│2     │化妝品                                            │13瓶      │
├───┼─────────────────────────┼─────┤
│3     │手工蝴蝶結及樣品袋                                │1批       │
├───┼─────────────────────────┼─────┤
│4     │衣服                                              │13件      │
├───┼─────────────────────────┼─────┤
│5     │電腦（含螢幕）                                    │7部       │
├───┼─────────────────────────┼─────┤
│6     │產品目錄                                          │10本      │
├───┼─────────────────────────┼─────┤
│7     │家庭代工目錄                                      │4本       │
├───┼─────────────────────────┼─────┤
│8     │產品價位表                                        │2本       │
├───┼─────────────────────────┼─────┤
│9     │履歷表                                            │72張      │
├───┼─────────────────────────┼─────┤
│10    │上班卡                                            │9張       │
├───┼─────────────────────────┼─────┤
│11    │化妝品產品目錄表                                  │1批       │
├───┼─────────────────────────┼─────┤
│12    │房屋租賃契約                                      │1本       │
├───┼─────────────────────────┼─────┤
│13    │獎金存提預計表                                    │1張       │
├───┼─────────────────────────┼─────┤
│14    │四月份員工出勤表                                  │1張       │
├───┼─────────────────────────┼─────┤
│15    │報紙廣告資料                                      │10份      │
├───┼─────────────────────────┼─────┤
│16    │富御貿易股份有限公司空白履歷表                    │1批       │
├───┼─────────────────────────┼─────┤
│17    │盈豐國際貿易有限公司各式表單                      │1批       │
├───┼─────────────────────────┼─────┤
│18    │交代總機小姐事項                                  │1本       │
├───┼─────────────────────────┼─────┤
│19    │支票                                              │2張       │
├───┼─────────────────────────┼─────┤
│20    │流水帳                                            │1張       │
├───┼─────────────────────────┼─────┤
│21    │三月份薪資表                                      │1張       │
├───┼─────────────────────────┼─────┤
│22    │電話單                                            │1張       │
└───┴─────────────────────────┴─────┘
附表三：鼎燁公司查扣物品
┌───┬─────────────────────────┬─────┐
│編號  │物品名稱                                          │數量      │
├───┼─────────────────────────┼─────┤
│1     │電腦主機（不含螢幕）                              │5部       │
├───┼─────────────────────────┼─────┤
│2     │眼鏡                                              │41具      │
├───┼─────────────────────────┼─────┤
│3     │化妝品                                            │1批       │
├───┼─────────────────────────┼─────┤
│4     │手工包裝原料                                      │1批       │
├───┼─────────────────────────┼─────┤
│5     │手工樣品目錄                                      │1批       │
├───┼─────────────────────────┼─────┤
│6     │應徵履歷表                                        │1批       │
├───┼─────────────────────────┼─────┤
│7     │刊登報紙廣告                                      │1批       │
├───┼─────────────────────────┼─────┤
│8     │員工打卡表                                        │1批       │
├───┼─────────────────────────┼─────┤
│9     │化妝品估價及商品明細                              │1批       │
├───┼─────────────────────────┼─────┤
│10    │匯款回條                                          │2張       │
└───┴─────────────────────────┴─────┘


司法院資訊處製作；財團法人民間司法改革基金會備份。
